【裁判字號】    99,簡上,8
【裁判日期】    990118
【裁判案由】    家庭暴力防治法
【裁判全文】
臺灣新竹地方法院刑事判決               99年度簡上字第8號
上  訴  人  臺灣新竹地方法院檢察署檢察官
被      告  乙○○
上列上訴人因被告違反家庭暴力防治法案件，不服本院新竹簡易
庭於中華民國98年11月12日，就98年度審竹簡字第685 號所為之
第一審簡易判決（聲請簡易判決處刑書案號：98年度偵字第2850
號），提起上訴，本院依通常程序審理並為第一審判決如下：
    主  文
原判決撤銷。
本件公訴不受理。
    理  由
一、公訴意旨略以：被告乙○○曾於民國95年間因毒品案件，經
    法院判處有期徒刑8 月，嗣經減刑減為4 月，於96年7 月16
    日執行完畢，仍不知悔改，其係甲○○之配偶，2 人間具有
    家庭暴力防治法第3 條第1 款所定之家庭成員關係。被告乙
    ○○曾因對甲○○實施身體及精神上不法侵害之行為，經甲
    ○○向本院民事庭聲請民事保護令，而經本院民事庭於民國
    98 年2月20日核發98年度暫家護字第22號民事暫時保護令，
    裁定令被告乙○○不得對甲○○實施身體或精神上不法侵
    害之行為，直接或間接對甲○○為騷擾、接觸或通話，
    被告乙○○應於本件保護令核發後3 日內，遷出甲○○新竹
    市○○路180 巷16號1 樓住居所，並將鑰匙交付甲○○，
    被告乙○○應遠離甲○○新竹市○○路8 號之工作場所至少
    一百公尺等事項。被告乙○○明知上述應遵守事項，竟無視
    上開民事暫時保護令之裁定內容，仍基於違反保護令罪之故
    意，於上開民事暫時保護令之有效期間內之98年4 月2 日12
    時許，前往甲○○在新竹市○○路8 號之工作地點處，向甲
    ○○索取金錢，經甲○○拒絕後，被告乙○○竟作勢欲毆打
    甲○○，對甲○○為騷擾。復於同日21時許，在新竹市○○
    路180 巷16號1 樓內，打電話對騷擾甲○○稱：因甲○○不
    理他，要對甲○○撥硫酸等語。又甲○○於同日21時40分許
    ，在新竹市○○路180 巷16號1 樓處，依上開保護令之內容
    要求被告乙○○交出上址鑰匙，經被告乙○○拒絕後，甲○
    ○乃報警後，由警循線查悉上情，因認被告乙○○涉犯家庭
    暴力防治法第61條之違反保護令罪嫌。
二、按被告死亡者，應諭知不受理之判決，並得不經言詞辯論為
    之，刑事訴訟法第303條第5 款、第307條分別定有明文。次
    按刑事訴訟法第452 條規定：「檢察官聲請以簡易判決處刑
    之案件，經法院認為有第451條之1 第4項但書之情形者，應
    適用通常程序審判之」，同法第451條之1第4項但書第3款則
    規定：「法院於審理後，認應為無罪、免訴、不受理或管轄
    錯誤判決之諭知者」。是以，法院認為簡易案件應為不受理
    判決之諭知者，應適用通常程序審判之，不得以簡易判決處
    刑。
三、經查，本件被告乙○○業已於98年6 月11日死亡，此有臺灣
    新竹地方法院檢察署相驗屍體證明書影本及個人基本資料查
    詢結果各一份（參見98年度審竹簡字第685 號卷第8 頁）在
    卷可稽。原審於同年11月12日為簡易判決時，被告業已死亡
    ，揆諸上開規定，原應適用通常程式審判並為不受理判決之
    諭知，惟原審誤以簡易程序為實體判決，於法未合，上訴意
    旨指摘原判決不當，為有理由，應由本院撤銷原判決自為第
    一審判決，並不經言詞辯論，逕為不受理之判決。至上訴意
    旨認本件應為免訴判決，應屬誤繕，併此敘明。
四、據上論斷，應依刑事訴訟法第455條之1第3項、第369條第 1
    項前段、第364條、第303條第5款、第307條，判決如主文。
中    華    民    國    99    年    1     月    18    日
                  刑事第六庭  審判長法  官  黃美盈
                                    法  官  邱忠義
                                    法  官  李毓華
以上正本證明與原本無異。
如不服本判決應於收受本判決後10日內向本院提出上訴書狀，上
訴書狀應敘述具體理由。上訴書狀未敘述上訴理由者，應於上訴
期間屆滿後20日內補提理由書狀於本院( 均須按他造當事人之人
數附繕本 )「切勿逕送上級法院」。
中    華    民    國    99    年    1     月    18    日
                                    書記官  陳美利

司法院資訊處製作；財團法人民間司法改革基金會備份。
